【裁判字號】    98,訴,28
【裁判日期】    980515
【裁判案由】    侵權行為損害賠償
【裁判全文】
臺灣花蓮地方法院民事判決                98年度訴字第28號
原      告  乙○○
訴訟代理人  丙○○
被      告  丁○○
法定代理人  戊○○
訴訟代理人  甲○○律師
上列當事人間侵權行為損害賠償事件，本院於民國九十八年四月
二十九日言詞辯論終結，判決如下：
    主      文
被告應給付原告新台幣捌萬肆仟元，及自民國九十七年十一月十
二日起至清償日止，按週年利率百分之五計算之利息。
原告其餘之訴駁回。
訴訟費用由被告負擔。
本判決於原告以新台幣參萬元供擔保後，得假執行。
原告其餘假執行之聲請駁回。
    事實及理由
一、原告主張：被告於民國97年3月10日下午4時15分許，騎乘機
    車行經花蓮縣新城鄉○○街時，過失撞及原告，致原告受有
    左側肩峰鎖骨關節脫位、頭部外傷併皮下血腫等傷害。為此
    提起本訴，請求被告給付精神慰撫金新台幣（下同）
    200,000元及法定遲延利息。被告則以：被告並未擦撞原告
    身體，原告所受傷害並非被告造成。且本件車禍之發生，原
    告亦有過失，被告得主張過失相抵。又被告因本件車禍亦受
    有傷害，得向原告請求賠償精神慰撫金30,000元，並主張抵
    銷等語，資為抗辯。
二、原告主張之事實，業據其提出診斷證明書、醫療收據等物為
    證。被告雖辯稱其未撞及原告，原告受傷非其造成云云。惟
    經本院依職權調取台灣高等法院花蓮分院98年度交上易字第
    2號案卷審閱之結果，認被告騎車行至上述路段時，因未注
    意車前狀況，且於行經原告身側時未保持安全距離，擦撞原
    告之雨衣，並因之將原告拖行倒地而致原告受傷。再者，被
    告過失傷害刑事責任部分，亦經上開案件判決有罪確定。故
    被告此部分之辯解尚非可採，應以原告之主張為真實。
三、按不法侵害他人之身體、健康、名譽、自由、信用、隱私、
    貞操，或不法侵害其他人格法益而情節重大者，被害人雖非
    財產上之損害，亦得請求賠償相當之金額。其名譽被侵害者
    ，並得請求回復名譽之適當處分；民法第一百九十五第一項
    定有明文。查被告因過失致原告受有傷害已如上述，則原告
    依上引法條請求被告賠償非財產上之損害即精神慰撫金，於
    法有據。本院審酌原告所受傷勢，其目前為家庭主婦；被告
    造成本件車禍之經過及其目前仍為在學學生等一切情狀，認
    原告得請求之慰撫金以150,000元為適當，逾此數額之請求
    尚屬過高，不應准許。
四、次按損害之發生或擴大，被害人與有過失者，法院得減輕賠
    償金額，或免除之；民法第二百十七條第一項亦定有明文。
    查本件車禍發生之原因，係原告先因雨於路邊停機車下車換
    穿雨衣，形成路障，其後被告始因過失擦撞原告而造成。故
    原告之停車等行為亦為本件車禍發生之原因之一，本院認應
    由其負百分之四十之過失責任。依諸上引法條，被告主張過
    失相抵即非無據，其所須賠償之慰撫金應減輕百分之四十，
    經計算後為90,000元。
五、末按二人互負債務，而其給付種類相同，並均屆清償期者，
    各得以其債務，與他方之債務，互為抵銷。但依債之性質不
    能抵銷或依當事人之特約不得抵銷者，不在此限；民法第三
    百三十四條第一項亦規定甚明。查本件車禍之發生，被告因
    之受有左膝、右肘擦傷及右小腿、左前臂挫傷等傷害，此有
    被告提出之診斷證明書可證，並經本院依職權調取刑事卷查
    明無訛。而原告就本件車禍之發生亦有過失已說明如上，是
    承前之說明，被告就其傷害亦得向原告請求賠償慰撫金，自
    不待言。就此部分，本院認為應以15,000元為當，扣除被告
    須自負百分之六十過失責任，原告應賠償被告之慰撫金為
    6,000元。依諸上引法條，被告得以之抵銷其應賠償原告之
    慰撫金，故被告應賠償之金額應再減少6,000元，而為
    84,000 元。
六、從而，原告本於侵權行為損害賠償請求權，請求被告給付精
    神慰撫金84,000元及法定遲延利息，為有理由，應予准許；
    逾此範圍之請求則難謂有據，應予駁回。
七、原告陳明願供擔保聲請假執行，就其勝訴部分核無不合，爰
    酌定相當之擔保金額准許之；至其餘部分則因訴之駁回而失
    所依附，應併予駁回。
八、訴訟費用裁判之依據：民事訴訟法第七十九條。
中    華    民    國    98    年    5     月    15    日
                          臺灣花蓮地方法院民事庭
                              法院書記官  李惠穎
                              法      官  陳鈺林
上列為正本，係照原本作成。
本筆錄正本之送達，與判決正本之送達，有同一效力。
如對本判決上訴，須於判決（宣示判決筆錄）送達後20日內向本
院提出上訴狀（須按他造當事人之人數附繕本），並按「上訴利
益額」「百分之1.5」繳納上訴裁判費。
中    華    民    國    98    年    5     月    15    日
                              法院書記官    李惠穎


司法院資訊處製作；財團法人民間司法改革基金會備份。
